臺灣臺北地方法院刑事判決　　　　　　100年度審易字第721號
公　訴　人　臺灣臺北地方法院檢察署檢察官
被　　　告　連家賢
上列被告因詐欺案件，經檢察官提起公訴（100 年度偵字第2014
9 號），被告於準備程序中就被訴事實為有罪之陳述，經本院合
議庭裁定由受命法官獨任進行簡式審判程序，並判決如下：
    主    文
連家賢犯幫助詐欺取財罪，處拘役伍拾日，如易科罰金，以新臺
幣壹仟元折算壹日。緩刑貳年，並應於判決確定後拾月內履行如
附表二所示之事項。
    事    實
一、連家賢明知國內社會常見之詐騙集團，經常利用他人之存款
    帳戶轉帳，以掩飾犯罪之不法所得，逃避執法人員之查緝，
    而提供自己之金融帳戶、存摺、提款卡、印章及密碼予陌生
    人使用，更常與財產犯罪密切相關，可能被不法犯罪集團所
    利用，以遂渠等恐嚇取財或詐欺犯罪及隱匿、掩飾渠等犯罪
    所得財物或財產上利益之目的，竟仍以縱有人以其金融帳戶
    實施詐欺取財犯行，亦不違背其本意之幫助犯意，於民國10
    0 年7 月29日或30日下午1 時，在臺北市文山區○○○路○
    段某處，將其所有玉山商業銀行股份有限公司新店分行帳號
    0000000000000 號帳戶提款卡及密碼交付予真實姓名、年籍
    不詳之詐騙集團成員使用。嗣該詐騙集團成員即於附表一所
    示之犯罪時間，撥打電話予如附表一所示之柯承佑等13人，
    以如附表一所示之詐術，致其等一時不察，陷於錯誤，乃依
    指示透過網路連線金融服務或前往金融機構自動櫃員機操作
    ，而於如附表一所示之匯款時間、地點，轉帳至連家賢提供
    之上開銀行帳戶（關於柯承佑等13人受詐騙之時間、手法、
    及匯款金額，均詳如附表一所載）。嗣柯承佑等13人發覺有
    異而報警處理，始循線查悉上情。
二、案經新北市政府警察局新店分局報請臺灣臺北地方法院檢察
    署檢察官偵查起訴。
    理    由
一、認定犯罪事實所根據之證據及理由：
（一）被告於本院審理時自白前揭犯罪等語明確（見本院卷第13
      頁、第16頁）。
（二）證人即附表一編號一至十三所示之被害人柯承佑等13人於
      警詢中證述如何遭詐騙集團成員詐騙，並依指示將款項匯
      款至被告所有上開帳戶等語明確。（見偵卷第16至17頁、
      第25至27頁、第33至34頁、第40至42頁、第49至51頁、第
      61 至61 頁背面、第69至69頁背面、第75至76頁、第85至
      85頁背面、第94至94頁背面、第104 至106 頁、第116 至
      117 頁、第131 至133 頁）。
（三）有玉山銀行新店分行100 年8 月26日玉山光華字第100082
      6002號函及所附之被告臺外幣開戶申請書、綜存戶交易資
      料查詢單各乙份（見偵卷第8 至12頁）在卷可考。
（四）復有證人柯承佑之郵政存簿儲金簿影本（見偵卷第23頁）
      、證人唐愛蕙之合作金庫銀行100 年8 月1 日自動櫃員機
      交易明細影本乙張（見偵卷第30頁）、證人黃紹祈之中國
      信託銀行100 年8 月1 日（中午12時17分）自動櫃員乙張
      （見偵卷第36頁）、證人賴慧娟之合作金庫銀行存摺交易
      明細影本（見偵卷第47頁）、證人林雍茺之高雄銀行100
      年8 月1 日自動櫃員機交易明細表影本乙張（見偵卷第59
      頁）、證人許嘉之中國信託銀行100 年8 月1 日（下午7
      時1 分）自動櫃員機交易明細表乙張（見偵卷第66 頁 ）
      、證人李宗仁之中國信託銀行100 年8 月1 日（晚間9 時
      11分）自動櫃員機交易明細表乙張（見偵卷第72頁）、證
      人李芷萱之國泰世華銀行100 年8 月1 日myATM 金融卡非
      約定帳戶轉帳服務訊息通知影本乙張（見偵卷第82頁）、
      證人薛博文之板橋農會100 年8 月1 日卡片交易明細查詢
      影本乙張（見偵卷第92頁）、證人曾自慶之彰化銀行100
      年8 月1 日臺幣即時轉帳交易明細影本乙張（見偵卷第10
      3 頁）、證人卓庭羽之玉山銀行100 年8 月1 日自動櫃員
      機交易明細表乙張（見偵卷第113 頁）、證人洪依萍之郵
      政存簿儲金簿影本（見偵卷第130 頁）、證人葉孜芃之台
      新銀行100 年8 月12日自動櫃員機交易明細表影本乙張（
      見偵卷第139 頁）在卷可稽。
（五）被告雖係為應徵工作而交付帳戶金融卡及密碼予他人，惟
      衡諸社會常態，應徵工作者於應徵工作時，若係正式謀職
      ，應徵者應備相關簡歷資料，赴徵人之公司或行號內面試
      ，應徵者對於公司所在、名稱、所營項目、工作內容暨何
      人進行面試等項均有一定之認識與瞭解，並當面談妥工作
      時間、工作報酬、工作內容等關係勞動條件內容之基本事
      項，雙方議定同意聘僱後，若為支付薪資需要，雇主至多
      僅會要求就職員工開設或提供金融帳戶之行別、帳號等資
      料，即可供匯入薪資之用，衡情斷無要求尚未受僱之應徵
      者一併提供提款卡及密碼，以探詢受僱人帳戶狀況等隱私
      資料，且將此開資料交付他人，帳戶內存款即有遭動用之
      可能。況金融帳戶係個人資金流通之交易工具，進出款項
      將影響其個人社會信用評價，具有強烈之屬人性及隱私性
      ，應以本人使用為原則，且現今我國金融機構對國人申請
      帳戶，並無特別之資格限制，若無特殊或違法之目的，並
      無取得他人帳戶使用之必要，被告等均係成年人，焉會任
      意輕信不知姓名、身分首次謀面之陌生人，甘冒帳戶存款
      遭提領及事後無法取回提款卡風險，即在路旁將上開帳戶
      提款卡及密碼交付予他人，且其事後對該公司的電話、地
      址及交付對象之姓名、年籍等資料均稱不知，竟仍予以輕
      信並交付帳戶資料，是被告對於上開應徵工作時顯有違反
      常情之處予以漠視，仍將金融帳戶交付他人使用，且被告
      對於金融帳戶交付他人使用，可能遭持以從事詐欺取財犯
      罪之用，有所預見，且果真被利用作為詐欺取財之轉帳帳
      戶，又不違背被告之本意，足認被告有以提供帳戶予他人
      ，幫助他人犯詐欺取財罪之不確定故意
（六）綜上所述，本案事證明確，被告犯行洵堪認定，應依法論
      科。
三、論罪科刑的理由：
（一）刑法上之幫助犯，係指以幫助之意思，對於正犯資以助力
      ，而未參與實施犯罪之行為者而言（最高法院49年臺上字
      第77號判例意旨參照）。查被告係基於幫助之意思，將上
      開帳戶之提款卡及密碼交予姓名年籍不詳之詐騙集團成員
      ，以供詐騙被害人轉帳之用，而為詐欺取財罪構成要件以
      外之行為，核其所為，係犯刑法第30條第1 項、第339 條
      第1 項之幫助詐欺取財罪。再被告以幫助之意思，參與構
      成要件以外之行為，為幫助犯，依刑法第30條第2 項規定
      ，爰依正犯之刑減輕之。再被告既僅提供上開帳戶之金融
      卡及密碼予該成年詐騙集團成員一次，應認被告僅有一幫
      助行為，縱日後該詐騙集團運用時間與狀態有別而有應以
      數罪論斷之詐欺取財之犯行，仍無從認為被告所為係數罪
      ，即不得分別論以幫助詐欺取財而以數罪名論斷之，僅得
      論以一罪。
（二）量刑理由之說明：
      爰審酌被告將上開帳戶提款卡及密碼交給不法分子資為詐
      欺取財之工具，供詐騙集團作為詐騙款項匯入、領取之用
      ，紊亂社會正常交易秩序，使不法之徒藉此輕易詐取財物
      ，非但增加被害人尋求救濟之困難，造成社會人心不安，
      亦使檢警難以追查緝捕，助長詐騙犯罪者之氣焰，惟念及
      被告犯後坦承犯行，態度尚佳，起其並無前科紀錄，有臺
      灣高等法院被告前案紀錄表1 份附卷可稽，素行良好，併
      參酌其生活狀況、智識程度、犯罪之動機、目的、手段等
      一切情狀，量處如主文所示之刑，並諭知易科罰金之折算
      標準。又被告未曾因故意犯罪受有期徒刑以上刑之宣告，
      其因一時失慮，致罹刑典，且被害人損失金額亦非被告所
      領取花用，被告經此刑之宣告後，應知警惕而無再犯之虞
      ，是本院認前述宣告之刑以暫不執行為適當，爰併予宣告
      緩刑2 年，以鼓勵其自新。
（三）末按緩刑宣告，得斟酌情形，命犯罪行為人向被害人支付
      相當數額之財產或非財產上之損害賠償，刑法第74條第2
      項第3 款定有明文，而被告幫助詐騙集團成員之行為，業
      已致生被害人等人財產上損害，自應賠償被害人，兼以保
      障告訴人之權益，本院爰參照前揭說明，就緩刑之條件，
      併諭知如主文所示。此部分並得為民事強制執行名義。如
      被告未遵循本院諭知之緩刑期間負擔而情節重大者，檢察
      官得依刑事訴訟法第476 條及刑法第75條之1 第1 項第4
      款之規定，聲請撤銷本件緩刑之宣告，併予敘明。
四、適用之法律：應依刑事訴訟法第273 條之1 第1 項、第299
    條第1 項前段，刑法第30第1 項、第2 項、第339 條第1 項
    、第41條第1 項前段、第74條第1 項第1 款、同條第2 項第
    3 款，刑法施行法第1 條之1 第1 、第2 項前段，判決如主
    文。
本案經檢察官徐文豪到庭執行職務。
中    華    民    國   100    年    12    月    29    日
                  刑事第二十庭  法  官  顧正德
上正本證明與原本無異。
如不服本判決應於收受送達後10日內向本院提出上訴書狀，並應
敘述具體理由；其未敘述上訴理由者，應於上訴期間屆滿後20日
內向本院補提理由書（均須按他造當事人之人數附繕本）「切勿
逕送上級法院」。告訴人或被害人如對於本判決不服者，應具備
理由請求檢察官上訴，其上訴期間之計算係以檢察官收受判決正
本之日期為準。
                                書記官  郭錦賢
中    華    民    國   100    年    12    月    29    日
附錄本案所犯法條：
中華民國刑法第339條
（普通詐欺罪）
意圖為自己或第三人不法之所有，以詐術使人將本人或第三人之
物交付者，處5年以下有期徒刑、拘役或科或併科1千元以下罰金
。
以前項方法得財產上不法之利益或使第三人得之者，亦同。
前二項之未遂犯罰之。
附表一：
┌─┬───┬─────────┬────┬─────┬──────┐
│編│被害人│     詐騙理由     │匯款時間│ 匯款地點 │  匯入金額  │
│號│      │                  │年.月.日│          │ （新臺幣） │
├─┼───┼─────────┼────┼─────┼──────┤
│一│柯承佑│在雅虎奇摩拍賣網站│100.7.31│臺北市信義│1萬1,000元  │
│  │      │刊登廣告佯以出售  │下午6時 │區○○街  │            │
│  │      │iPHONE4 32G行動電 │許      │250號臺北 │            │
│  │      │話。              │        │醫學大學郵│            │
│  │      │                  │        │局網路轉帳│            │
├─┼───┼─────────┼────┼─────┼──────┤
│二│唐愛蕙│在露天拍賣網站刊登│100.8.1 │新竹科學  │3,000元     │
│  │      │廣告佯以出售西提牛│上午10時│園區友達  │            │
│  │      │排禮券。          │44分許  │光電公司  │            │
│  │      │                  │        │合作金庫  │            │
│  │      │                  │        │銀行ATM轉 │            │
│  │      │                  │        │帳ATM     │            │
├─┼───┼─────────┼────┼─────┼──────┤
│三│黃紹祈│在露天拍賣網站刊登│100.8.1 │桃園縣蘆竹│7,000元     │
│  │      │廣告佯以出售LG液晶│中午12時│鄉○○路  │            │
│  │      │電視（型號：LD350 │17分許  │406號統一 │            │
│  │      │）。              │        │便利超商  │            │
│  │      │                  │        │ATM轉帳   │            │
├─┼───┼─────────┼────┼─────┼──────┤
│四│賴慧娟│在露天拍賣網站刊登│100.8.1 │新竹市中正│3,000元     │
│  │      │廣告佯以出售西提牛│中午12時│路合作金庫│            │
│  │      │排禮券。          │43 分許 │銀行ATM轉 │            │
│  │      │                  │        │帳        │            │
├─┼───┼─────────┼────┼─────┼──────┤
│五│林雍茺│在露天拍賣網站刊登│100.8.1 │屏東市高雄│5,500元     │
│  │      │廣告佯以出售HTC行 │下午6時 │銀行ATM轉 │            │
│  │      │動電話。          │53分許  │帳        │            │
├─┼───┼─────────┼────┼─────┼──────┤
│六│許嘉  │在露天拍賣網站刊登│100.8.1 │臺北市中正│6,000元     │
│  │      │廣告佯以出售Cannon│晚間7時1│區○○○路│            │
│  │      │數位相機（型號：  │分許    │善導寺捷運│            │
│  │      │G12） 。          │        │站旁統一便│            │
│  │      │                  │        │利超商ATM │            │
│  │      │                  │        │轉帳      │            │
├─┼───┼─────────┼────┼─────┼──────┤
│七│李宗仁│在雅虎奇摩拍賣網站│100.8.1 │某ATM轉帳 │7,000元     │
│  │      │刊登廣告佯以出售  │晚間9時 │          │            │
│  │      │某行動電話。      │11分許  │          │            │
├─┼───┼─────────┼────┼─────┼──────┤
│八│李芷萱│在露天拍賣網站刊登│100.8.1 │桃園市龍安│1萬1,000元  │
│  │      │廣告佯以出售日立五│晚間9時 │街12號6樓 │            │
│  │      │門電冰箱（型號：  │28分許  │之3遠東銀 │            │
│  │      │RS47YMJ） 。      │        │行網路轉帳│            │
├─┼───┼─────────┼────┼─────┼──────┤
│九│薛博文│在露天拍賣網站刊登│100.8.1 │新北市板橋│5,500元     │
│  │      │廣告佯以出售HTC行 │晚間10時│區○○○街│            │
│  │      │動電話。          │20分許  │92巷2號板 │            │
│  │      │                  │        │橋農會網路│            │
│  │      │                  │        │ATM轉帳   │            │
├─┼───┼─────────┼────┼─────┼──────┤
│十│曾自慶│在露天拍賣網站刊登│100.8.1 │新北市新店│3,150元     │
│  │      │廣告佯以出售陶板屋│晚間11時│區○○路  │            │
│  │      │餐廳禮券。        │33分許  │106巷165號│            │
│  │      │                  │        │彰化銀行網│            │
│  │      │                  │        │路轉帳    │            │
├─┼───┼─────────┼────┼─────┼──────┤
│十│卓庭羽│在露天拍賣網站刊登│100.8.1 │臺中市北屯│7,000元     │
│一│      │廣告佯以出售LG液晶│晚間11時│區○○路3 │            │
│  │      │電視（32吋、型號：│        │段1023號玉│            │
│  │      │LD350）。         │        │山銀行ATM │            │
│  │      │                  │        │轉帳      │            │
├─┼───┼─────────┼────┼─────┼──────┤
│十│洪依萍│在雅虎奇摩拍賣網站│100.8.2 │彰化縣二林│8,000元     │
│二│      │刊登廣告佯以出售  │凌晨0時 │鎮市○○街│            │
│  │      │Samaung數位相機（ │34分許  │527號郵局 │            │
│  │      │型號：EX1）。     │        │網路轉帳  │            │
├─┼───┼─────────┼────┼─────┼──────┤
│十│葉孜芃│在露天拍賣網站刊登│100.8.2 │臺中市西區│1萬元       │
│三│      │廣告佯以出售HTC行 │凌晨0時 │民權路191 │            │
│  │      │動電話。          │43分許  │號全家便利│            │
│  │      │                  │        │超商ATM   │            │
└─┴───┴─────────┴────┴─────┴──────┘
附表二：
┌──┬───┬─────────────┐
│編號│被害人│應賠償被害人金額（新臺幣）│
├──┼───┼─────────────┤
│一  │柯承佑│                1萬1,000元│
├──┼───┼─────────────┤
│二  │唐愛蕙│                   3,000元│
├──┼───┼─────────────┤
│三  │黃紹祈│                   7,000元│
├──┼───┼─────────────┤
│四  │賴慧娟│                   3,000元│
├──┼───┼─────────────┤
│五  │林雍茺│                   5,500元│
├──┼───┼─────────────┤
│六  │許嘉  │                   6,000元│
├──┼───┼─────────────┤
│七  │李宗仁│                   7,000元│
├──┼───┼─────────────┤
│八  │李芷萱│                1萬1,000元│
├──┼───┼─────────────┤
│九  │薛博文│                   5,500元│
├──┼───┼─────────────┤
│十  │曾自慶│                   3,150元│
├──┼───┼─────────────┤
│十一│卓庭羽│                   7,000元│
├──┼───┼─────────────┤
│十二│洪依萍│                   8,000元│
├──┼───┼─────────────┤
│十三│葉孜芃│                     1萬元│
├──┴───┴─────────────┤
│一、被告應賠償被害人上述款項，並應於判決│
│    確定後10月內賠償完畢。              │
│二、關於賠償被害人之方法，被告應依執行檢│
│    察官之命令為之若有被害人無法聯繫者，│
│    依提存法相關規定辦理之。            │
│三、經執行檢察官查明若有被害人已從銀行領│
│    回遭詐騙之款項，被告則無庸賠償。    │
└────────────────────┘